臺灣臺中地方法院刑事判決
110年度交易字第1812號
公  訴  人  臺灣臺中地方檢察署檢察官
被      告  王國華



上列被告因過失傷害案件，經檢察官提起公訴（110年度偵字第1
5849號），本院判決如下：
    主    文
甲○○犯過失傷害罪，處拘役伍拾日，如易科罰金，以新臺幣壹仟
元折算壹日。
    犯罪事實
一、甲○○於民國109年5月9日0時46分許，駕駛車牌號碼000-0000
    號營業小客車，沿臺中市北屯區北屯路外側快車道由北往南
    方向行駛，行經北屯路與太原路之交岔路口前，因見右側路
    旁有人招手攔車，甲○○欲向右變換車道至路旁載客，原應注
    意汽車在同向二車道以上之道路變換車道時，應讓直行車先
    行，並注意安全距離，而依當時天候晴、夜間有照明、柏油
    路面、乾燥、無缺陷、無障礙物、視距良好，並無不能注意
    之情事，竟疏未注意讓直行車先行，並注意安全距離，即貿
    然迅速向右變換車道至機車優先車道，適有丁○○騎乘車牌號
    碼000-0000號普通重型機車搭載其夫丙○○、女兒少年林○昕(
    真實姓名詳卷)在甲○○之右後方，沿同路段同方向之機車優
    先車道直行行駛，亦疏未注意車前狀況，並隨時採取必要之
    安全措施，見車距過近，故緊急煞車，因而人車倒地，致丁○○受有雙手、雙前臂、右大腿、右膝、右小腿擦挫傷、右足
    擦挫傷及四肢多處擦挫傷等傷害；丙○○受有右第七第八肋骨
    骨折、右肩、右肘、右膝擦挫傷等傷害；少年林○昕受有雙
    手、右肘、右前臂、右膝、小腿多處擦挫傷及肢體多處擦挫
    傷等傷害。甲○○於肇事後留在現場，並於有偵查犯罪權限之
    警員尚未發覺其為肇事者前，即主動向警員坦承肇事而自願
    接受裁判。
二、案經丁○○、丙○○(林○昕之法定代理人)訴由臺中市政府警察
    局第五分局報告臺灣臺中地方檢察署檢察官偵查起訴。
    理    由
一、證據能力部分
  ㈠按被告以外之人於審判外之言詞或書面陳述，除法律有規定
    者外，不得作為證據；被告以外之人於審判外之陳述，雖不
    符刑事訴訟法第159條之1至第159條之4 之規定，而經當事
    人於審判程序同意作為證據，法院審酌該言詞陳述或書面陳
    述作成時之情況，認為適當，亦得為證據，當事人、代理人
    或辯護人於法院調查證據時，知有第159條第1項不得為證據
    之情形，而未於言詞辯論終結前聲明異議者，視為有前項之
    同意，刑事訴訟法第159條第1項、第159條之5分別定有明文
    。證人即告訴人丁○○、丙○○於警詢及檢察事務官詢問時所為
    之陳述，為被告甲○○以外之人於審判外之陳述而屬傳聞證據
    ，且與前開證人於本院審理時之證述內容大致相符，被告亦
    主張無證據能力，核無刑事訴訟法第159條之2規定傳聞例外
    之情形，故無證據能力。
　㈡至本案後引其餘具有傳聞性質之言詞或書面證據，均為被告
    以外之人審判外之陳述而屬傳聞證據，被告於本院審理時表
    示對於證據能力無意見，檢察官、被告迄於言詞辯論終結前
    未聲明異議，本院審酌相關言詞或書面陳述作成時之情況，
    核無違法取證或其他瑕疵，認為以之作為證據為適當，前開
    具傳聞性質之相關言詞或書面陳述，自得作為證據。
二、實體部分
  ㈠訊據被告甲○○固坦承於前揭時地駕車自快車道向右變換車道
    至機車優先車道，惟矢口否認有何過失傷害犯行，辯稱：我
    駕駛計程車在內車道遇到乘客路攔，就打方向燈看後照鏡，
    機車道的機車還離我很遠，我就變換車道右切經過機車道到
    路邊停車要載客，我有保持安全距離，丁○○騎機車三貼在後
    ，丙○○人高又壯且喝酒醉，丁○○不注意前車狀況、又緊急煞
    車，重心不穩自摔，我下車看見他們三人都沒有受傷，加油
    站員工說謊作偽證云云。
  ㈡經查：
  ⑴被告於109年5月9日0時46分許，駕駛車牌號碼000-0000號營
    業小客車，沿臺中市北屯區北屯路外側快車道由北往南方向
    行駛，行經北屯路與太原路之交岔路口前，因見右側路旁有
    人招手攔車，被告即向右變換車道欲至路旁載客，適告訴人
    丁○○騎乘車牌號碼000-0000號普通重型機車搭載其夫即告訴
    人丙○○、女兒即被害人少年林○昕在被告之右後方，沿同路
    段同方向之機車優先車道直行行駛，嗣告訴人丁○○、告訴人
    丙○○、被害人少年林○昕人車倒地之事實，業據證人即告訴
    人丁○○、丙○○、證人即加油站員工戊○○於本院審理時證述在
    卷（見本院卷第73至104、149至170頁），並有道路交通事
    故現場圖、道路交通事故調查報告表㈠、㈡、臺中市政府警察
    局交通事故補充資料表、臺中市政府警察局第五分局第五交
    通分隊受理各類案件紀錄表、車號查詢汽車車籍、車號查詢
    機車車籍、現場及車損照片、本院勘驗筆錄各1份在卷可稽
    （見110年度偵字第15849號卷43至47、51至61、75至77、91
    至93頁；本院卷第69至70頁）；嗣於同日告訴人丁○○、告訴
    人丙○○、被害人少年林○昕前往就醫，經診斷告訴人丁○○受
    有雙手、雙前臂、右大腿、右膝、右小腿擦挫傷、右足擦挫
    傷及四肢多處擦挫傷等傷害，告訴人丙○○受有右第七第八肋
    骨骨折、右肩、右肘、右膝擦挫傷等傷害，被害人少年林○
    昕受有雙手、右肘、右前臂、右膝及小腿多處擦挫傷及肢體
    多處擦挫傷等傷害之事實，此有告訴人之丁○○中國醫藥大學
    附設醫院診斷證明書、急診醫療收據、被害人林○昕之中國
    醫藥大學附設醫院診斷證明書、告訴人丁○○、丙○○、被害人
    林○昕之林森醫院診斷證明書各1份附卷足憑（見偵卷第31至
    37頁；本院卷第111至112頁），上開事實復為被告所不爭執
    ，足堪認定。
  ⑵而被告上開駕駛行為有無過失，及告訴人丁○○、丙○○、被害
    人林○昕所受前揭傷勢，是否係因被告之過失行為所致，為
    本院應予審究。 
　①按汽車行駛時，駕駛人應注意車前狀況及兩車並行之間隔，
    並隨時採取必要之安全措施；汽車在同向二車道以上之道路
    ，變換車道時，應讓直行車先行，並注意安全距離，道路交
    通安全規則第94條第3項、第98條第1項第6款分別定有明文
    。而依卷附道路交通事故調查報告表㈠及現場照片所示（見
    偵卷第45、51頁），可知本件交通事故發生時天候晴、夜間
    有照明、柏油路面、乾燥、無缺陷、無障礙物、視距良好，
    足見被告、告訴人丁○○當時均無不能注意之情事。
　②關於本件交通事故發生之經過，據證人即告訴人丁○○於本院
    審理時證稱：案發當時我騎在機車優先道，被告駕駛計程車
    在我的左前方，快車道有兩線，他是外側這一線道，我騎到
    快到加油站的時候，看到計程車突然往路邊切去載客，因為
    那個車距已經離我太近，所以我緊急煞車就滑倒等語（見本
    院卷第73至74頁）；證人即告訴人丙○○於本院審理時證稱：
    案發的時候我們的機車騎在機車專用道，我有看到被告的車
    輛在我的左前方外側車道，我有看到路人在招手，因為我太
    太在騎車，所以我會去看周圍的路況，開計程車的被告他有
    看到客人在招手，所以他有打方向燈，但是他切入的時候，
    我們是在他車的右後方，我們那時候跟被告車子的距離應該
    不到一個汽車車身，我太太可能看到已經來不及反應，所以
    她急煞，我們沒有直接跟被告碰撞，所以造成我們摔車等語
    （見本院卷第90至92、97頁）；證人即加油站員工戊○○於本
    院審理時證稱：整個車禍過程我有看到，因為加油站就對外
    面，我在加油，我都會一直往前看，我記得被告應該是開黃
    色的「ALTIS 」，然後他從內線道切過來，他切的速度蠻快
    的，因為我看一瞬間，他就已經到機車道，最右邊的道，我
    看到的時候機車一直騎在機車優先道，機車的車頭已經離計
    程車的車尾很近了，我有聽到急煞的聲音，但是沒有撞到，
    然後就自摔了，然後計程車就往右邊靠，就靠去找他攔車的
    那個人，所以我才會大聲的叫他不要走等語（見本院卷第15
    0至151、162至163、168至169頁）。
　③由上可知，被告原駕車行駛在外側快側車道，因見路旁有人
    招手攔車，即突然迅速急切向右變換車道至機車優先車道，
    適告訴人丁○○在被告之右後方騎乘機車直行行駛在機車優先
    道上，見車距過近，故緊急煞車，因而人車倒地，堪認被告
    確有於變換車道時，疏未注意讓直行車先行，並注意安全距
    離之過失甚明。惟告訴人丁○○騎乘機車行駛在機車優先道，
    亦疏未注意車前狀況，並隨時採取必要之安全措施，因而未
    能事前即時發覺閃避，對於本件車禍肇事亦有過失，但仍無
    法解免被告過失之責。又臺中市車輛行車事故鑑定委員會中
    市車鑑0000000案鑑定意見書之鑑定結果：「甲○○駕駛計程
    車，行至同向四車道路段，自外快車道往右變換車道(欲路
    邊停車載客），未讓直行車先行，為肇事主因。丁○○駕駛普
    通重型機車，行經同向四車道路段，未注意車前狀況適採安
    全措施，為肇事次因。（機車附載人超載違反規定）」等情
    ，此有前開鑑定意見書1份存卷可參（見偵卷第131至132頁
    ），亦同本院前揭認定。
　④又關於本件交通事故發生後告訴人丁○○、丙○○、被害人林○昕
    之傷勢及後續就醫情形，據證人即告訴人丁○○於本院審理時
    證稱：機車當場摔倒之後，我們車上三個人有受傷，我的右
    腳被壓在摩托車下面，我女兒有先摔倒，然後再站起來，我
    女兒幫忙我把機車拉開，我的腳才有辦法伸出來，後來我有
    站起來，丙○○坐在比較旁邊的地上那裡，他有滾動，就坐在
    那裡，因為那時他當下就會痛，所以他爬不起來，他後來就
    是忍著，然後爬起來，他有扶著肚子這樣子走過來，我的右
    前腳踝這邊整個就是摩擦，就是擦傷，然後這兩邊手跟我的
    右側大腿這邊，我女兒雙手雙腳都有擦傷，警察有看到，才
    幫我們叫救護車，我跟我女兒上救護車，去中國醫藥學院，
    我先生也是有擦傷，因為他比較壯，所以他肋骨有裂，當下
    他留在現場，後面有去照X光等語（見本院卷第75至76、83
    至84、87頁）；證人即告訴人丙○○於本院審理時證稱：因為
    我老婆急煞車子偏了，我就飛出去了，我飛右，我女兒飛左
    ，我老婆被機車壓著，然後往前有滑行，我們現場三個都有
    受傷，我有先倒地，我女兒也有倒地，然後她先趕快過來扶
    我，因為我爬不起來，就是那時候有喘不過氣的那個狀態出
    來，我女兒好像也有幫忙我太太移動那個機車讓她爬起來，
    有一個年輕的加油站員跑出來，他有拿面紙給我們擦，有拿
    他加油站的礦泉水，因為我們是擦傷，給我們清洗，因為我
    會覺得我老婆、小孩受傷了，她們先趕快上救護車，我在現
    場時也是有擦傷，手、腳都有，因為回去後不舒服，才去林
    森醫院看骨科，我跟丁○○、林○昕都是白天去林森醫院，我
    就照X光，醫生就說肋骨有受傷，有裂等語（見本院卷第92
    至93、98至100、220頁）；證人即加油站員工戊○○於本院審
    理時證稱：我就看到他們整個都摔在地上，他們腳上基本上
    就是都短褲，都有血，我很清楚的記得爸爸的腳有一片受傷
    ，然後我拿衛生紙給他，他還叫我先去關心他女兒等語（見
    本院卷第157、163、165頁），足見告訴人丁○○、丙○○、被
    害人林○昕確因被告上開過失行為，造成渠三人人車倒地，
    各受有前述擦挫傷或骨折之傷勢，而告訴人丁○○、被害人林
    ○昕於案發當日即先自現場搭乘救護車前往中國醫藥大學附
    設醫院就診，後續告訴人丁○○、丙○○、被害人林○昕於同日
    再前往林森醫院就診，是告訴人丁○○、丙○○、被害人林○昕
    所受前揭傷勢，自與被告之過失行為間具有相當因果關係。
　⑶被告雖以前揭情詞置辯，惟查，關於被告自外側快車道突然
    迅速急切向右變換車道至機車優先車道，告訴人丁○○見車距
    過近，故緊急煞車，因而人車倒地一節，業據證人即告訴人
    丁○○、丙○○、證人戊○○證述明確，且互核大致相符，足認被
    告確有於變換車道時，疏未注意讓直行車先行，並注意安全
    距離之過失無訛。又關於被告之過失行為造成告訴人丁○○、
    丙○○、被害人林○昕前揭傷勢之結果，亦據證人即告訴人丁○○、丙○○、證人戊○○證述如前，核與卷附中國醫藥大學附設
    醫院診斷證明書、林森醫院診斷證明書所載（見偵卷第31至
    37頁；本院卷第111至112頁），案發當日告訴人丁○○、丙○○
    、被害人林○昕前往各該醫療院所就醫診斷之傷勢相互吻合
    ，堪認渠三人所受前揭傷勢確係被告之過失行為所致。至被
    告指稱證人戊○○說謊作偽證云云，並未提出相關證據佐證，
    純屬空言卸責之詞，自無足採。
　⑷綜上，本件事證明確，被告前揭所辯，均無可採，被告之過
    失傷害犯行堪以認定，應依法論科。
三、論罪科刑
  ㈠核被告甲○○所為，係犯刑法第284條前段之過失傷害罪。被告
    以一過失行為同時致告訴人丁○○、丙○○、被害人林○昕受傷
    ，係一行為觸犯3 個過失傷害罪名，為想像競合犯，應依刑
    法第55條之規定，從一重處斷。又被告於肇事後留在現場，
    並於有偵查犯罪權限之警員尚未發覺其為肇事者前，即主動
    向警員坦承肇事而自願接受裁判，此有臺中市政府警察局道
    路交通事故肇事人自首情形紀錄表1份在卷可按（見偵卷第8
    1頁），其係對於未經發覺之罪自首並接受裁判，依刑法第6
    2條前段之規定，減輕其刑。
  ㈡爰審酌被告駕車行駛本應謹慎注意，以維自身及其他參與道
    路交通者之安全，其駕車欲變換車道時，疏未注意讓直行車
    先行，並注意安全距離，因而肇事致本案告訴人、被害人受
    有前揭傷害，又犯後否認犯行，迄今未與告訴人或被害人達
    成和解，態度不佳，另告訴人丁○○騎乘機車亦疏未注意車前
    狀況，並隨時採取必要之安全措施，就本件交通事故與有過
    失，復考量告訴人、被害人所受傷勢程度、被告為本件肇事
    主因，告訴人丁○○為肇事次因，暨被告之智識程度、家庭經
    濟狀況等一切情狀，量處如主文所示之刑，並諭知易科罰金
    之折算標準。
據上論斷，應依刑事訴訟法第299條第1項、第284條前段、第55
條、第62條前段、第41條第1項前段，刑法施行法第1條之1第1項
，判決如主文。
本案經檢察官蔣志祥提起公訴，經檢察官乙○○到庭執行職務。
中　　華　　民　　國　　111 　年　　11　　月　　28　　日
                  刑事第十七庭  法  官  林依蓉
以上正本證明與原本無異。
如不服本判決應於收受送達後20日內向本院提出上訴書狀，並應
敘述具體理由；其未敘述上訴之理由者，應於上訴期間屆滿後20
日內向本院補提理由書（均須按他造當事人之人數附繕本）「切
勿逕送上級法院」。
告訴人或被害人如不服判決，應備理由具狀向檢察官請求上訴，
上訴期間之計算，以檢察官收受判決正本之日起算。
                                書記官  蕭訓慧
中　　華　　民　　國　　111 　年　　11　　月　　28　　日
附錄本案論罪科刑法條全文：
刑法第284條
因過失傷害人者，處1年以下有期徒刑、拘役或10萬元以下罰金
，致重傷者，處3年以下有期徒刑、拘役或30萬元以下罰金。